【裁判字號】    99,訴,293
【裁判日期】    990430
【裁判案由】    違反毒品危害防制條例
【裁判全文】
臺灣嘉義地方法院刑事判決               99年度訴字第293號
公  訴  人  臺灣嘉義地方法院檢察署檢察官
被      告  甲○○
上列被告因違反毒品危害防制條例案件，經檢察官提起公訴（99
年度毒偵字第157號），被告於本院行準備程序時就被訴事實為
有罪之陳述，經本院合議庭裁定由受命法官改依簡式審判程序審
理，判決如下：
    主  文
甲○○施用第一級毒品，累犯，處有期徒刑拾月。
    犯 罪 事 實
一、甲○○前因施用毒品案件，經本院以89年度毒聲字第723號
    裁定送觀察、勒戒，因無繼續施用傾向，由臺灣嘉義地方法
    院檢察署檢察官以89年度毒偵字第711號為不起訴處分確定
    ；又因施用毒品等案件，經本院裁定送觀察、勒戒，認有繼
    續施用傾向，再經本院以90年度毒聲字第376號裁定令入戒
    治處所施以強制戒治，於民國90年9月12日停止處分出監，
    該案並經本院以90年度訴字第435號判決判處應執行有期徒
    刑10月確定。另因施用毒品案件，經臺灣台中地方法院以97
    年度訴字第1716號判決判處有期徒刑10月確定，甫於98年8
    月17日縮刑期滿執行完畢。詎猶不知悔改，基於施用第一級
    毒品海洛因之犯意，於98年12月8日下午4時許，在嘉義市○
    區○○街68巷11號之住處，以將海洛因置於針筒注射之方式
    ，施用海洛因1次。
二、案經嘉義市政府警察局第二分局報告臺灣嘉義地方法院檢察
    署檢察官偵查起訴。
    理  由
一、本件係經被告甲○○於準備程序當庭表示認罪，而經本院裁
    定以簡式審判程序加以審理，則依據刑事訴訟法第273條之2
    、同法第159條第2項之規定，不適用傳聞法則有關限制證據
    能力之相關規定，合先敘明。
二、上開犯罪事實，業據被告於審理時坦承不諱，且其上開所排
    放之尿液，經以氣相層析質譜法（ＧＣ／ＭＳ）確認鑑定，
    檢驗結果確呈海洛因代謝物嗎啡（按施用海洛因後，經人體
    之水解代謝作用，會呈嗎啡陽性反應）及甲基安非他命陽性
    反應，有98年12月29日臺灣檢驗科技股份有限公司濫用藥物
    尿液檢驗報告、嘉義市政府警察局第二分局違反毒品危害防
    制條例案件嫌疑人代號與真實姓名對照表各1份附警卷可稽
    。足認被告上開自白與事實相符。
三、按毒品危害防制條例於92年7月9日修正公布，自93年1月9日
    施行，其中第20條、第23條將施用毒品之刑事處遇程序，區
    分為「初犯」及「5年內再犯」、「5年後再犯」。依其立法
    理由之說明：「初犯」，經觀察、勒戒或強制戒治後，應為
    不起訴處分或不付審理之裁定；經觀察、勒戒或強制戒治執
    行完畢釋放後，「5年內再犯」者，因其再犯率甚高，原實
    施之觀察、勒戒及強制戒治既已無法收其實效，爰依法追訴
    或裁定交付審理。至於經觀察、勒戒或強制戒治執行完畢釋
    放後，「5年後再犯」者，前所實施之觀察、勒戒或強制戒
    治已足以遮斷其施用毒品之毒癮，為期自新及協助其斷除毒
    癮，仍適用「初犯」規定，先經觀察、勒戒或強制戒治之程
    序。從而依修正後之規定，僅限於「初犯」及「5年後再犯
    」二種情形，始應先經觀察、勒戒或強制戒治程序。倘被告
    於5年內已再犯，經依法追訴處罰，縱其第3次（或第3次以
    上）再度施用毒品之時間，在初犯經觀察、勒戒或強制戒治
    執行完畢釋放5年以後，已不合於「5年後再犯」之規定，且
    因已於「5年內再犯」，顯見其再犯率甚高，原實施觀察、
    勒戒或強制戒治，已無法收其實效，即應依該條例第10條處
    罰，最高法院95年度第7次刑事庭會議決定可資參照。查被
    告前因施用毒品案件，經本院以89年度毒聲字第723號裁定
    送觀察、勒戒，因無繼續施用傾向，由臺灣嘉義地方法院檢
    察署檢察官以89年度毒偵字第711號為不起訴處分確定；又
    因施用毒品案件，經本院裁定送勒戒處所觀察、勒戒，認有
    繼續施用傾向，再經本院以90年度毒聲字第376號裁定令入
    戒治處所施以強制戒治，於90年9月12日停止處分出監，該
    案並經本院以90年度訴字第435號判決判處應執行有期徒刑
    10月確定等情，有臺灣高等法院被告前案紀錄表1份附卷可
    憑，是被告於觀察、勒戒執行完畢釋放後，於5年內已再犯
    ，並經依法追訴處罰，雖其本件再度施用毒品之時間，在經
    觀察、勒戒執行完畢釋放5年以後，已不合於「5年後再犯」
    之規定，依上開決定，應依法追訴處罰甚明。本件事證明確
    ，被告施用第一級毒品之犯行均堪予認定，應依法論科。
四、核被告所為，係犯毒品危害防制條例第10條第1項之施用第
    一級毒品罪。被告施用前持有第一級毒品海洛因之低度行為
    應為施用之高度行為所吸收，不另論罪。又被告前因施用毒
    品案件，經臺灣台中地方法院以97年度訴字第1716號判決判
    處有期徒刑10月確定，甫於98 年8月17日縮刑期滿執行完畢
    等情，有臺灣高等法院被告前案紀錄表1份在卷可參，其於
    受有期徒刑之執行完畢後5年內故意再犯本件有期徒刑以上
    之刑之罪，為累犯，應依刑法第47條第1項規定，加重其刑
    。。爰審酌被告曾因施用毒品經觀察、勒戒及強制戒治，猶
    未知警惕而再犯本案，足見其未澈底戒除施用毒品，惟念及
    施用毒品本質上係戕害自身健康之行為，尚未嚴重破壞社會
    秩序或侵害他人權益，且被告坦承犯行、犯後態度尚屬良好
    暨其犯罪之動機、目的、手段、大專肄業之智識程度等一切
    情狀，量處如主文所示之刑。
據上論斷，應依刑事訴訟法第273條之1第1項、第299條第1項前
段，毒品危害防制條例第10條第1項，刑法第11條、第47條第1項
，判決如主文。
本案經檢察官李志明到庭執行職務。
中    華    民    國    99    年    4    月    30    日
                  刑事第五庭    法  官  啟夫
以上正本證明與原本無異。
如不服本判決應於收受判決後10日內向本院提出上訴書狀，並應
敘述具體理由；其未敘述上訴理由者，應於上訴期間屆滿後20日
內向本院補提理由書（均須按他造當事人之人數附繕本）「切勿
逕送上級法院」。告訴人或被害人如對於本判決不服者，應具備
理由請求檢察官上訴，其上訴期間之計算係以檢察官收受判決正
本之日期為準。
中    華    民    國    99    年    4    月    30    日
                                書記官  侯麗茹
附錄本件論罪科刑法條：
毒品危害防制條例第10條第1項
施用第一級毒品者，處 6 月以上 5 年以下有期徒刑。
施用第二級毒品者，處 3 年以下有期徒刑。

司法院資訊處製作；財團法人民間司法改革基金會備份。
